臺灣新竹地方法院民事判決  
111年度訴字第14號
原      告  常安物業有限公司

法定代理人  王書麟  
訴訟代理人  林玉鈴  
被      告  夢想之驛公寓大廈管理委員會

法定代理人  溫健宏  
訴訟代理人  楊一帆律師
            陳興蓉律師
上列當事人間給付服務費事件，本院於民國111年7月27日辯論終
結，判決如下：
    主      文
一、被告應給付原告新臺幣柒拾捌萬壹仟元，及自民國一一一年
    一月十二日起至清償日止，按週年利率百分之五計算之利息
    。
二、原告其餘之訴駁回。
三、訴訟費用由被告負擔百分之九十九，餘由原告負擔。
四、本判決第一項於原告以新臺幣貳拾陸萬元為被告供擔保後，
    得為假執行。但被告如以新臺幣柒拾捌萬壹仟元為原告預供
    擔保，得免為假執行。
五、原告其餘假執行之聲請駁回。 
    事實及理由
一、原告主張：
（一）兩造於民國109年9月1日簽署110年度管理維護暨駐衛保全
      服務合約書（下稱系爭合約），約定合約期限自110年1月
      1日起至110年12月31日止，被告每月應給付原告管理費用
      新臺幣（下同）113,000元，惟被告自110年5月起至110年
      11月止無故積欠原告管理費用長達7個月之多，金額合計7
      91,000元，原告多次請求被告支付皆未獲置理，為此依系
      爭合約第6條約定及民法490條第1項、505條第1項、233條
      第1項、229條第2項之規定請求被告給付服務費用及遲延
      利息。
（二）對被告抗辯之行政服務費、職務津貼、11月物業費等項，
      說明如下：
　　⒈110年10、11月的行政服務費26,000元是補貼原告處理行政
      之費用，因被告社區並未聘任正職總幹事，故此部分乃是
      由日班保全兼任或PT總幹事協助社區處理行政事務，故此
      行政費用本就應該由被告社區支付。
　　⒉吳信緯職務津貼每月2,000元（自110年7月至110年11月）
      共計5個月10,000元的部分無異議。
　　⒊兩造協議提前於110年11月30日終止系爭合約，被告在兩造
      協議時亦口頭承諾印鑑變更後會將積欠服務費如數給付給
      原告，原告並於110年11月24日與新的物業公司進行事務
      交接，其交接內容如交接清冊所示，而被告所稱多項缺失
      未完成部分，其中會議紙本紀錄均於社區點交時給新的物
      業公司，清冊項目是經被告管委會的主任委員、新物業公
      司及原告公司三方清點簽名，故應無被告所稱短缺事項。
      至財務報表料帳不符，被告未提供亦未說明是哪些財務資
      料，不知所指之為何事！而被告顏秀如主委於110年4月30
      日辭職，遲遲不願配合銀行印鑑變更，造成社區事務無法
      推展，新接任委員亦因交接未完戒，無法用印，此項被告
      所稱之短缺應屬社區內部紛爭，非原告應負擔之責任。原
      告就管理費欠繳一事已盡電話催收之責，收繳的執行報告
      也皆於財報中列出，未收管理費是否進入司法程序，應是
      由被告主導決議，非原告之責。
（三）對被告抗辯兩店面管理費短收、清運費等項，說明如下：
　　⒈被告並未說明104年12月5日以後調整店面管理費為每坪70
      元，且店面管理費於第一屆管委會預算書也明確記載店面
      管理費為每坪45元，而此45元管理費自105年開始就是如
      此收取，歷經多屆管委會也毫無異議，故應可認此部分問
      題是被告社區內部的問題，與原告無關。
　　⒉裝潢保證金退還住戶，均須經過被告的審核及用印才可退
      款，此與原告無關。
（四）綜上，爰聲明：
　　⒈被告應給付原告791,000元，及自起訴狀繕本送達翌日起至
      清償日止，按年息5%計算之利息。
　　⒉訴訟費用由被告負擔。
　　⒊原告願供擔保請准宣告假執行。　　　　　　　　　
二、被告則以：
（一）按系爭合約約定，原告應派駐總幹事至被告社區服務，被
      告則須每月支付13,000元之行政服務費，惟110年10月、1
      1月原告未依約派駐總幹事至被告社區服務，是原告請求
      之管理費用中該兩個月之行政服務費共計26,000元為無理
      由，應不予准許。又系爭合約第6條約定被告每月應給付
      原告之服務費用內含「管理委員會補助總幹事吳信緯之職
      務津貼2,000元」，而吳信緯業已於110年6月30日離職，
      故自110年7月起被告應毋庸支付原告職務津貼2,000元，
      是原告請求之管理費用中110年7月至11月職務津貼共計10
      ,000元亦無理由，亦不應准許。
（二）被告與原告法定代理人約定於110年11月24日辦理新舊物
      業行政交接，然遲至110年12月22日被告寄發存證信函予
      原告時，原告就新舊物業行政交接之辦理尚有多項缺失未
      完成，包含會議記錄遺失、交接清單事項短缺、財務報表
      料帳不符、財務報表主委、監委、財委未完成用印、管理
      費短收未收等，原告違反系爭合約第14條第3項約定，被
      告自得就原告請求之110年11月管理費用113,000元主張同
      時履行抗辯並拒絕給付。
（三）被告主張原告提供服務有多項缺失而有不完全給付，並就
      缺失所生之損害主張抵銷，茲就被告主張之缺失分述如下
      ：
　　⒈管理費短收181,070元：
　　　被告社區於104年12月5日召開臨時區分所有權人會議，會
      議中就議題二調整社區管理費部分表決通過，被告社區住
      戶管理費調整為每月每坪70元，並列入規約。詎經被告查
      詢合作金庫銀行管理費繳費系統，發現原告自105年第二
      季即將被告社區106號、108號住戶之管理費由規約約定之
      每月每坪70元改為每月每坪45元計算，並經被告進一步確
      認，被告社區106號住戶黃敬翔為被告社區建商訴外人閎
      基開發股份有限公司（下稱閎基公司）之董事，原告公司
      即係經由訴外人閎基公司引薦予被告社區，原告公司故意
      圖利被告社區106號住戶黃敬翔，短收管理費之背信行為
      ，致被告社區自105年第二季迄今受有短收23季管理費共9
      9,546元之損害【計算式：[(70元×57.71坪×3個月＋900元
      車位清潔費）－每月實際繳納管理費8,691元]×23季＝99,54
      6元】；108號住戶杜慶華則為訴外人奥聖思實業股份有限
      公司之董事長，因該公司之董事即訴外人方禹婷同為訴外
      人閎基公司之董事，原告公司經訴外人方禹婷要求，故意
      圖利被告社區108號住戶杜慶華，短收管理費之背信行為
      ，致被告社區自105年第二季迄今受有短收23季管理費共8
      1,524元之損害【計算式：[(70元×47.25坪×3個月＋900元
      車位清潔費）－每月實際繳納管理費7,278元]×23季＝81,52
      4元】，被告爰依民法第227條不完全給付之規定，向原告
      請求因原告不完全給付所生之損害賠償共計181,070元【
      計算式：99,546＋81,524＝181,070】，並依民法第344條第
      1項本文規定對原告之請求權主張抵銷。
    ⒉管理費未催收，共計157,113元：
      原告自108年第2季至110年第3季累計共157,113元管理費
      未催收，且被證7所列未繳管理費之住戶目前已有3戶出售
      並搬離被告社區，致催收欠繳管理費更加困難，被告爰依
      民法第227條不完全給付之規定，向原告請求因原告不完
      全給付所生之損害賠償共計157,113元，並依民法第344條
      第1項本文規定對原告之請求權主張抵銷。
　　⒊未確實執行裝修後檢查，致被告額外支出清運費用4萬元：
      依被告社區管理委員會各項裝修、修繕管理細則第5條規
      定，為有效約束設計暨裝潢包商，避免於施工期間不加謹
      慎而毀損公共設施、鄰居設備或造成環境汙染等，裝潢戶
      需責成包商向管委會押繳施工保證金，該保證金則待工程
      完工並經社區總幹事檢查無不當後退還。詎原告派駐被告
      社區之總幹事未依管理細則確實執行檢查即退還保證金，
      地下三樓堆積大量裝潢後施工廢棄物，致被告額外支出40
      萬元請訴外人佳翔專業搬家公司清運處理，被告爰依民法
      第227條不完全給付之規定，向原告請求因原告不完全給
      付所生之損害賠償共計4萬元，並依民法第344條第1項本
      文規定對原告之請求權主張抵銷。
（四）綜上，爰答辯聲明：
　　⒈原告之訴駁回。
　　⒉訴訟費用由原告負擔。
　　⒊如若受不利判決被告願供擔保請准免為假執行。　　　
三、得心證之理由：
（一）原告主張兩造簽署系爭合約，約定被告每月應給付原告管
      理費用113,000元，惟被告自110年5月起至110年11月止積
      欠原告7個月管理費用合計791,000元等情，業據提出管理
      維護暨駐衛保全服務合約書、存證信函等件為證（見本院
      卷第13-25頁），被告對於積欠7個月管理費用並不爭執，
      惟抗辯應扣除110年10、11月行政服務費26,000元、吳信
      緯職務津貼10,000元，且以原告未完成新舊物業行政交接
      為由主張同時履行抗辯而拒絕給付110年11月管理費用，
      是原告主張被告未給付110年5月至11月之管理費用，堪信
      為真。
（二）被告抗辯依系爭合約第5、7、8條約定，原告應派駐總幹
      事1人至被告社區服務，被告則須每月支付13,000元之行
      政服務費，因110年10月、11月原告未依約派駐總幹事，
      故原告不得請求管理費用中該兩個月之行政服務費共計26
      ,000元云云。惟查，觀之系爭合約第5、7、8條均無被告
      所述關於總幹事派駐之約定，此部分業經本院當庭與被告
      確認無訛，並經被告陳報其目前僅存有原證1所示之系爭
      合約（見本院卷第402、407頁），而系爭合約第6條第1、
      3項係約定被告應按月給付原告管理費用113,000元，且內
      含2,000元為管理委員會補助總幹事吳信緯之職務津貼，
      原告應派駐1哨（24小時）管理員1人，並為社區行政事務
      等情，有系爭合約可稽（見本院卷第16頁），兩造間既無
      約定原告應如派駐保全一般派駐總幹事1人，則原告主張
      被告社區並未聘任正職總幹事，故行政事務部分乃是由日
      班保全兼任或PT總幹事協助社區處理等語，應可採信。再
      者，被告僅提出其社區110年7月管理委員會議紀錄（見本
      院卷第207頁），主張管理委員會曾決議原告應將行政保
      全員一職補上，然就其辯稱110年10月、11月原告未派人
      處理行政事務一情，並未舉證以實其說，故被告抗辯原告
      不得請求管理費用中該兩個月之行政服務費共計26,000元
      ，尚乏依據，為無理由。又吳信緯已於110年6月30日離職
      ，被告抗辯原告不得請求110年7月至11月管理費用中之職
      務津貼，為原告所不爭執（見本院卷第287頁），則原告
      得請求之管理費用應為781,000元（791,000元－2,000元×5
      個月）。
（三）被告再以原告就新舊物業行政交接之辦理尚有多項缺失未
      完成，包含會議記錄遺失、交接清單事項短缺、財務報表
      料帳不符、財務報表主委、監委、財委未完成用印、管理
      費短收未收等，原告違反系爭合約第14條第3項約定，被
      告自得就原告請求之110年11月管理費用113,000元主張同
      時履行抗辯並拒絕給付等語。惟查：
　　⒈系爭合約第14條第3項約定「雙方因期滿或期間終止本契約
      ，甲方應付之服務費除有因乙方應負損害賠償之責任或違
      約金得抵銷或抵償外，仍應依平均日數給付至終止日。乙
      方應於終止日前返還相關器材、設備、文件、會計帳冊等
      ，並應製作點交清冊，違反本項之約定，甲方得暫緩支付
      當月之服務費。」，而兩造及原告之後手台業物業股份有
      限公司已於110年11月24日進行社區文件、物品、器材、
      財務、社區系統帳密等事務交接，有原告提出三方簽署之
      交接清冊8頁為憑（見本院卷第127-141頁），堪認原告已
      依系爭合約之上開約定製作點交清冊完成交接事宜。
　　⒉被告雖指摘原告仍有會議記錄遺失、交接清單事項短缺、
      財務報表料帳不符、財務報表主委、監委、財委未完成用
      印、管理費短收未收等諸多缺失，然未見被告於簽署交接
      清冊時有所保留，且系爭合約第17條所定行政協議事項內
      容，原告提供之服務亦不包含會議記錄、財務報表之保管
      ；況依公寓大廈管理條例第36條規定：「管理委員會之職
      務如下：七、收益、公共基金及其他經費之收支、保管及
      運用。八、規約、會議紀錄、使用執照謄本、竣工圖說、
      水電、消防、機械設施、管線圖說、會計憑證、會計帳簿
      、財務報表、公共安全檢查及消防安全設備檢修之申報文
      件、印鑑及有關文件之保管。」、第21條規定「區分所有
      權人或住戶積欠應繳納之公共基金或應分擔或其他應負擔
      之費用已逾二期或達相當金額，經定相當期間催告仍不給
      付者，管理負責人或管理委員會得訴請法院命其給付應繳
      之金額及遲延利息。」，足見管理費之催收、會議紀錄及
      財務報表等文件之保管，乃屬管理委員會之權責，是除當
      事人有特別之約定外，原告並無向住戶催收管理費或保管
      社區文件之責。再依被告所提被證13兩造人員對話譯文可
      知，多年來兩造經手上開行政事務之人均有更替，究竟歷
      年來有多少會議（紀錄）、公用物品數量為何、闕漏文件
      是否曾經存在，均未見兩造提出社區財產目錄或歷年經簽
      認之交接文件可資比對，顯見多年來被告社區行政事務之
      交接管理有未盡完善之處，被告亦未確實把關。因此，被
      告雖提出被證14前任總幹事原製作之交接清單、被證15被
      告製作之交接短少清單，然因無法證明交接前應有之文件
      為何、應有之物品數量為何，自無從以此逕認原告未完成
      行政事務交接。
　　⒊綜上，原告既依系爭合約約定製作點交清冊經被告簽署而
      完成交接事宜，被告事後再予爭執社區文件、物品短少，
      辯稱原告未完成交接，實難認正當。從而，被告以原告違
      反系爭合約第14條第3項約定，就原告請求之110年11月管
      理費用113,000元主張同時履行抗辯，並拒絕給付，為無
      理由，應予駁回。
（四）被告另以原告提供服務有多項缺失而有不完全給付，並就
      缺失所生之損害為抵銷抗辯。按稱委任者，謂當事人約定
      ，一方委託他方處理事務，他方允為處理之契約；受任人
      因處理委任事務有過失，或因逾越權限之行為所生之損害
      ，對於委任人應負賠償之責，此觀民法第528條、第544條
      規定即明。準此，委任人如主張受任人處理委任事務有故
      意、過失，或逾越權限之行為，致其受有損害，自應就此
      利己事實負舉證責任。又不完全給付，係指債務人所為之
      給付，因可歸責於其之事由，致給付內容不符債務本旨，
      而造成債權人之損害所應負之債務不履行損害賠償責任。
      不完全給付責任之成立，除須以有可歸責於債務人之事由
      為要件，其損害發生與給付不完全間，尚須具有相當因果
      關係（最高法院105年度台上字第2321號判決意旨參照）
      。茲就被告多項抵銷抗辯有無理由，分述如下：
　　⒈管理費短收部分：
　　　被告抗辯原告自105年第二季即故意圖利被告社區住戶，
      將106號、108號住戶之管理費由規約約定之每月每坪70元
      改為每月每坪45元計算，致管理費短收181,070元云云。
      惟查，被告社區係採用合作金庫銀行管理費繳費系統收取
      住戶管理費，依被告提出上開繳費系統列印之106號、108
      號住戶管理費收取明細（見本院卷第79-89頁）顯示，兩
      住戶自105年3月份以來均分別繳交固定金額之管理費，雖
      原告擁有該系統帳號密碼得以進入系統，然並無事證證明
      原告係故意圖利兩住戶而未予更改管理費收費基準，且被
      告既有設立管理委員會，管理費之收支為其職務範圍，已
      如前述，原告人員充其量僅係扮演協助之角色，此觀系爭
      合約第4條第8項、第17條第14項約定即明，非謂原告人員
      負責執行後，被告即毋庸負起監督之責，被告亦得進入系
      統隨時檢核管理費收費基準，況被告之主委、監委、財委
      每月均得於財務收支表上審核簽認（見本院卷第269、271
      頁），即便表格上無細部資料，身為業主之被告非不得命
      原告提出以供查核，被告本可於各季依相關資料查明，卻
      未能本於自身之利害關係及權力於各季之末或季初即時查
      明上季之收支是否相符，直至本件訴訟才去追究105年以
      來之資料，而生爭執，難謂全然無過失。據此，被告雖提
      出104年12月5日第一次臨時區分所有權人會議紀錄（見本
      院卷第69-77頁）證明社區管理費每月每坪調漲為70元計
      算，然此尚不足推論原告處理委任事務有故意、過失或不
      完全給付之事實，被告以管理費短收181,070元為抵銷抗
      辯，並不可採。
　　⒉管理費未催收部分：
　　　被告抗辯原告自108年第2季至110年第3季累計共157,113
      元管理費未催收，且被證7所列未繳管理費之住戶目前已
      有3戶出售並搬離被告社區，致催收欠繳管理費更加困難
      云云。惟查，系爭合約第4條第8項、第17條第14項固約定
      原告應協助催收管理費，然未能依限繳納管理費之原因多
      端，衡諸社會常情，有因經濟一時困難者，有因未收到催
      繳通知者，有因與前屋主之權益紛葛等因素，不一而足，
      自難僅憑住戶欠繳管理費即認原告未盡協助催收管理費之
      義務。何況，尋求司法途徑追索欠繳管理費乃被告之權責
      ，此為公寓大廈管理條例第21條所明定，非原告得代為執
      行，是被告因住戶欠繳管理費逕歸責係原告未盡催收之責
      ，實不足採。
　　⒊未確實執行裝修後檢查部分：
　　　被告抗辯依被告社區管理委員會各項裝修、修繕管理細則
      第5條規定，為有效約束設計暨裝潢包商，避免於施工期
      間不加謹慎而毀損公共設施、鄰居設備或造成環境汙染等
      ，裝潢戶需責成包商向管委會押繳施工保證金，該保證金
      則待工程完工並經社區總幹事檢查無不當後退還。詎原告
      派駐被告社區之總幹事未依管理細則確實執行檢查即退還
      保證金，地下三樓堆積大量裝潢後施工廢棄物，致被告額
      外支出4萬元請訴外人佳翔專業搬家公司清運處理云云。
      惟查，兩造已於110年11月30日合意提前終止合約，而被
      告所支出之清運費用係於111年1月13日報價，有報價單可
      稽（見本院卷第111頁），則此費用之支出是否因原告未
      確實執行裝修後檢查所致，已非無疑；況原告主張退還裝
      潢保證金係經過被告審核及用印，此做法合於一般公寓大
      廈管理委員會請、退款流程，則被告既自承已退還保證金
      予裝潢戶，衡情應已落實其把關監督之責始同意發還，是
      被告以兩造終止合約後之清運報價單，指摘原告於合約期
      間未確實執行裝修後檢查義務，難認可採。
（五）末按給付有確定期限者，債務人自期限屆滿時起，負遲延
      責任。又應付利息之債務，其利率未經約定，亦無法律可
      據者，週年利率為百分之5，民法第229條第1項、第203條
      分別定有明文。查原告請求被告給付服務費，依系爭合約
      第6條約定，被告應於原告開具發票後之次月10日前給付
      服務費予原告，依此，原告請求被告自起訴狀繕本送達翌
      日即111年1月12日起至清償日止，按年息5%計算之法定遲
      延利息，與法律規定相符，自應准許。
四、綜上所述，原告依系爭合約之法律關係，請求被告給付781,
    000元，及自111年1月12日起至清償日止，按年息5%計算之
    利息，為有理由，應予准許；逾此範圍之請求，則屬無據，
    應予駁回。被告以原告提供服務有多項缺失，並就缺失所生
    之損害共計378,183元為抵銷抗辯，均無理由，礙難准許。
五、兩造陳明願供擔保，聲請宣告假執行或免為假執行，經核原
    告勝訴部分，合於法律規定，爰分別酌定相當之擔保金額宣
    告之。至原告其餘假執行之聲請，因該部分訴之駁回而失所
    依據，應併予駁回。
六、本件事證已臻明確，兩造其餘主張及攻擊防禦方法與證據，
    經本院斟酌後，與本件判決結果已不生影響，故不一一論列
    ，附此敘明。
七、據上論結，本件原告之訴為一部有理由、一部無理由，依民
    事訴訟法第79條、第390條第2項、第392條第2項，判決如主
    文。
中　　華　　民　　國　　111 　 年　　8　　月　　25　　日
                  民事第二庭  法  官  傅伊君
以上正本係照原本作成。　　　　　　　　　
如對本判決上訴，須於判決送達後 20 日內向本院提出上訴狀。
如委任律師提起上訴者，應一併繳納上訴審裁判費。　　　　　
中　　華　　民　　國　　111 　年　　8 　　月　　25　　日
　　　　　　　　　            書記官  彭富榮